【裁判字號】    99,交上訴,90
【裁判日期】    990721
【裁判案由】    過失致死
【裁判全文】
臺灣高等法院刑事判決                99年度交上訴字第90號
上  訴  人  臺灣板橋地方法院檢察署檢察官
上  訴  人
即  被  告  乙○○
上列上訴人等因被告過失致死案件，不服臺灣板橋地方法院九十
九年度交訴字第七０號，中華民國九十九年五月二十六日第一審
判決（起訴案號：臺灣板橋地方法院檢察署九十九年度調偵字第
二六０號，嗣於原審準備程序進行中，被告就被訴事實為有罪之
陳述，經原審告知簡式審判程序意旨，並聽取當事人意見後，原
審合議裁定依簡式審判程序進行），提起上訴，本院判決如下：
    主  文
上訴駁回。
乙○○緩刑貳年。
    事  實
一、乙○○係營業小客車駕駛人，平日以駕駛計程車為業，而為
    從事駕駛業務之人，其於民國九十八年十月二十五日凌晨，
    駕駛登記於美德交通有限公司之車號九九二─Ｂ六號營業小
    客車搭載乘客吳明哲、江春生，沿臺北縣三重市○路○街七
    十二巷往自強路三段方向行駛，嗣於同日凌晨二時五十九分
    許，途經臺北縣三重市○路○街七十二巷與車路頭街設有閃
    光號誌之交岔路口（起訴書誤載為臺北縣三重市○○路○段
    七十四巷與後竹圍街二０五巷口，業經原審蒞庭檢察官當庭
    更正），其行向之號誌燈為閃光黃燈號誌之際，本應注意汽
    車行駛時，駕駛人應注意車前狀況，並隨時採取必要之安全
    措施，又應注意閃光黃燈表示「警告」，車輛應減速接近，
    注意安全，小心通過之規定，而依當時天候雨、雖為夜間然
    有照明、路面舖裝柏油、濕潤、無缺陷、無障礙物、且視距
    良好等一切情狀，衡情並無不能注意之情事，竟疏未注意於
    行經上開閃光黃燈之交岔路口警戒車前狀況並減速接近注意
    安全小心通過，適有陳慧嘉騎乘登記為陳威呈所有之車號Ｄ
    ＶＺ─七二七號輕型機車自臺北縣三重市○路○街之涵洞往
    忠孝路方向行駛，亦於斯時直行至前揭設有燈光號誌之臺北
    縣三重市○路○街與車路頭街七十二巷之交岔路口，而其行
    向之號誌燈則為閃光紅燈時，亦疏未注意閃光紅燈表示「停
    車再開」，車輛應減速接近，先停止於交岔路口前，讓幹道
    車優先通行後認為安全時，方得續行之規定，致乙○○所駕
    駛之車號九九二─Ｂ六號營業小客車於前述交岔路口撞及陳
    慧嘉所騎乘之車號ＤＶＺ─七二七號輕型機車，造成陳慧嘉
    人、車倒地，因此受有疑骨穹窿骨折合併蜘蛛膜下及硬腦膜
    外出血、疑頸部頸椎閉鎖性骨折、膝、小腿（大腿除外）及
    足踝開放性傷口伴有併發症、臉、頭皮及頸之挫傷（眼除外
    ）、胸壁挫傷等身體傷害。乙○○於事故發生後立即下車查
    看，並於未為任何有偵查犯罪職權之公務員發覺前，即向據
    報到達事故現場處理之警員坦承駕車肇事，自首而接受裁判
    。陳慧嘉則經送臺北馬偕紀念醫院急救，延至九十八年十月
    二十五日上午三時四十七分許，仍因神精性休克、壓迫性顱
    底骨折，因車禍傷重不治死亡。
二、案經乙○○自首暨臺北縣政府警察局三重分局報請臺灣板橋
    地方法院檢察署檢察官相驗及被害人陳慧嘉之父甲○○訴由
    該署檢察官偵查後起訴。
    理  由
一、按被告以外之人於審判外之言詞或書面陳述，除法律有規定
    者外，不得作為證據，刑事訴訟法第一百五十九條第一項定
    有明文；同法第一百五十九條之五規定被告以外之人，於審
    判外之陳述，雖不符前四條（指第一百五十九條之一至第一
    百五十九條之四）之規定，而經當事人於審判程序同意作
    為證據，法院審酌該言詞陳述或書面陳述作成時之情況，認
    為適當者亦得為證據。而所謂「審酌該陳述作成時之情況，
    認為適當」者，係指依各該審判外供述證據製作當時之過程
    、內容、功能等情況，是否具備合法可信之適當性保障，加
    以綜合判斷而言（詳最高法院九十四年度台上字第三二七七
    號判決意旨、第五八三０號判決意旨）。本判決下列所引用
    之各該被告以外之人於審判外之陳述（含書面陳述），雖屬
    傳聞證據，惟當事人即被告乙○○於本院審判期日中均表示
    同意作為證據而不予爭執（詳本院九十九年七月七日審判筆
    錄第二頁至第十頁），本院審酌結果，認上開證據資料製作
    時之情況，尚無違法不當及證明力明顯過低之瑕疵，亦認為
    以之作為證據應屬適當。揆諸前開規定，爰依刑事訴訟法第
    一百五十九條之五規定，認前揭證據資料均有證據能力。
二、上揭事實，業據被告乙○○迭於警詢、偵查時及原審與本院
    審理中均供承在卷，核與被害人陳慧嘉之父即告訴人甲○○
    於警詢、偵查時及原審中之指述、證人江春生於警詢時及偵
    查中、證人江春生於偵查中之證述情節均相符，並有道路交
    通事故調查報告表（一）、（二）（詳相字第一四二八號卷
    第二四頁至第二五頁）、現場照片多幀（詳相字第一四二八
    號卷第二六頁至第三八頁）、臺北縣政府警察局三重分局道
    路交通事故當事人酒精測紀錄表（詳相字第一四二八號卷第
    三九頁）、臺北縣政府警察局三重分局道路交通事故當事人
    登記聯單（相字第一四二八號卷第四一頁）、車號九九二─
    Ｂ六號營業小客車及車號ＤＶＺ─七二七號輕型機車之車號
    查詢汽車車籍資料（詳相字第一四二八號卷第四二頁及第四
    四頁）、被告乙○○及被害人陳慧嘉之證號查詢汽車駕駛人
    資料（相字第一四二八號卷第四三頁及第四五頁）、臺北縣
    政府警察局三重分局轄內陳慧嘉車禍死亡案現場勘察報告（
    詳相字第一四二八號卷第七七頁至第八０頁）、臺北縣政府
    警察局三重分局轄內陳慧嘉車禍死亡案現場勘察照片（詳相
    字第一四二八號卷第八二頁至第九七頁）、勘察採證同意書
    （詳相字第一四二八號卷第九八頁）、刑事案件證物採驗紀
    錄表九十八年十一月四日北縣警鑑威字第０九八一一０四０
    ０八０號（詳相字第一四二八號卷第一０一頁）、臺北縣政
    府警察局九十八年十二月二十一日北縣警鑑字第０九八０一
    九０七四七號鑑驗書（詳相字第一四二八號卷第一０二頁）
    、現場監視器翻拍照片（詳調偵字第二六０號卷第十三頁至
    第十五頁）等在卷可稽，而被害人陳慧嘉確因本件車禍，受
    有疑骨穹窿骨折合併蜘蛛膜下及硬腦膜外出血、疑頸部頸椎
    閉鎖性骨折、膝、小腿（大腿除外）及足踝開放性傷口伴有
    併發症、臉、頭皮及頸之挫傷（眼除外）、胸壁挫傷等身體
    傷害，經送臺北馬偕紀念醫院急救，延至九十八年十月二十
    五日上午三時四十七分許，仍因神精性休克、壓迫性顱底骨
    折，因車禍傷重不治發生死亡之結果等情，亦有被害人陳慧
    嘉馬偕醫院乙種診斷證明書（詳相字第一四二八號卷第十六
    頁）附卷可參，並據偵查中由檢察官督同法醫前往相驗後進
    行複驗，製有臺灣板橋地方法院檢察署九十八年十月二十五
    日勘驗筆錄（詳相字第一四二八號卷第四八頁）、臺灣板橋
    地方法院檢察署九十八年十月二十五日相驗屍體證明書（詳
    相字第一四二八號卷第五一頁）、臺灣板橋地方法院檢察署
    檢驗報告書（詳相字第一四二八號卷第五二頁至第五七頁）
    及臺北縣政府警察局三重分局九十八年十一月十七日北縣警
    重偵字第０九八００五八一一二號函暨被害人陳慧嘉死亡相
    驗照片（詳相字第一四二八號卷第六二頁至第七四頁）、臺
    灣板橋地方法院檢察署檢察官九十八年相字第一四二八號九
    十八年十二月二十九相驗報告書（詳相字第一四二八號卷第
    七五頁）等附卷可佐。
三、按汽車行駛時，駕駛人應注意車前狀況，並隨時採取必要之
    安全措施；又閃光黃  燈表示「警告」，車輛應減速接近，
    注意安全，小心通過，道路交通安全規則第九十四條第三項
    第二款、道路交通標誌標線號誌設置規則第二百十一條第一
    項第一款分別定有明文。查被告乙○○考領有駕駛執照，此
    有被告乙○○之證號查詢汽車駕駛人資料（相字第一四二八
    號卷第四三頁）在卷可稽，且為道路之使用者，對上開規定
    應知之甚明，而依當時天候雨、雖為夜間然有照明、路面舖
    裝柏油、濕潤、無缺陷、無障礙物、且視距良好等一切情狀
    ，亦有警員所製作之道路交通事故調查報告表（一）附卷足
    佐，衡情被告乙○○應無不能注意之情形，被告乙○○於行
    經前述有閃光黃燈之交岔路口疏未注意車前狀況，致撞及被
    害人陳慧嘉所騎乘之車號ＤＶＺ─七二七號輕型機車，導致
    被害人陳慧嘉人車倒地送醫後不治死亡，雖被害人陳慧嘉亦
    有疏未注意閃光紅燈表示「停車再開」，車輛應減速接近，
    先停止於交岔路口前，讓幹道車優先通行後認為安全時，方
    得續行之規定，而與有過失，然若被告乙○○切實遵守前開
    交通法令規定，當不致發生本件車禍，是縱被害人陳慧嘉有
    過失亦不足以解免被告乙○○之過失責任，且本件車禍案件
    於偵查中由檢察官送臺灣省臺北縣區車輛行車事故鑑定委員
    會鑑定，其結果亦認為「一、陳慧嘉騎乘輕型機車，行經閃
    光紅燈號誌路口，支線道車未讓幹道線車先行，為肇事主因
    。二、乙○○駕駛營業小客車，行經閃光黃燈號誌路口，未
    注意車前狀況，為肇事次因。」等情，亦有臺灣省臺北縣區
    車輛行車事故鑑定委員會九十九年二月八日北縣鑑字第０九
    八五一八一七七七號函送該委員會北縣鑑字第九八一七七七
    案鑑定意見書一份在卷可佐（詳調偵字第二六０號卷第六頁
    至第八頁），再被告乙○○前開過失與被害人陳慧嘉之死亡
    結果，復具相當因果關係，堪以認定。綜上所述，本件事證
    明確，被告乙○○過失致人於死之犯行明確，洵堪認定，應
    依法論科。
四、查被告乙○○係營業小客車駕駛人，平日以駕駛計程車為業
    ，而為從事駕駛業務之人，且肇事當時正搭載乘客等情，此
    據被告乙○○供承在卷，是核被告乙○○因業務上之過失致
    人於死，核其所為，係犯刑法第二百七十六條第二項之業務
    過失致死罪。再被告乙○○於事故發生後立即下車查看，並
    於未為任何有偵查犯罪職權之公務員發覺前，即向據報到達
    事故現場處理之警員坦承駕車肇事，自首而接受裁判等情，
    此有臺北縣政府警察局三重分局道路交通事故肇事人自首情
    形記錄表（詳相字第一四二八號卷第四０頁），是被告乙○
    ○行為，經核符合刑法第六十二條前段自首要件，爰依法減
    輕其刑。
五、原審審理結果，因認被告乙○○罪證明確，適用刑法第二百
    七十六條第二項、第六十二條前段，刑法施行法第一條之一
    第一項、第二項前段之規定，並審酌被告以駕駛營業用小客
    車載運乘客為業（原審誤載為騎乘機車）而過失致人於死，
    其駕車肇事之行為怠忽，造成被害人陳慧嘉死亡之無可挽回
    之結果，兼衡被告乙○○無前科紀錄之素行（此有卷附臺灣
    高等法院被告前案紀錄表）、智識程度、生活狀況、雙方過
    失程度、坦承犯行之犯罪後態度等一切情形，量處有期徒刑
    十月，核其認事用法，均無違誤，量刑亦屬妥適。檢察官上
    訴意旨仍以被害人陳慧嘉行經上述交岔路口應無過失，且被
    告乙○○駕車應另有超速之過失，又被告乙○○迄未與被害
    人家屬達成和解，其犯後態度不佳，原審僅量處有期徒刑十
    月，亦有未洽等為由，指摘原判決不當。惟查揆諸上揭說明
    ，被害人陳慧嘉所騎乘之機車其行向號誌燈為「閃光紅燈」
    ，依道路交通標誌標線號誌設置規則第二百二十四條第三款
    規定：「各種閃光號誌之佈設原則如左：．．．三、特種閃
    光號誌設於交岔路口者，其設置方式與行車管制號誌同。幹
    道應設置閃光黃燈，支道應設置閃光紅燈。」，故被害人陳
    慧嘉所騎乘機車應屬支線道車，而應依規定於交岔路口讓行
    屬幹線道車之被告乙○○車輛先行，即被害人陳慧嘉亦與有
    過失甚明；至該路段之限速為時速五十公里，此有前揭道路
    交通事故調查報告表（一）在卷可佐，實無任何積極證據證
    明被告乙○○於行經該處路口有超速之行為，是檢察官依循
    告訴人甲○○前揭之請求提起上訴，指摘原判決，自無足取
    。末查被告乙○○前未曾有任何犯罪紀錄，此有臺灣板橋地
    方法院檢察署刑案資料查註紀錄表及臺灣高等法院被告全國
    前案紀錄表各一份在卷可稽，被告乙○○素行良好，且於本
    院審理時，已與告訴人甲○○達成調解等情，此有臺北縣三
    重市調解委員會九十九年七月四日調解書可稽，並有聲請撤
    回告訴狀一份在卷可佐（均附本院卷），足認被告乙○○具
    悔過之誠意，且其有正當之工作、家庭，經此偵、審之程序
    ，當知警惕應無再犯之虞，本院認對被告乙○○所宣告之刑
    以暫不執行為當。爰依刑法第七十四條第一項第一款之規定
    ，宣告緩刑二年，用啟自新。
據上論斷，應依刑事訴訟法第三百六十八條，刑法第七十四條第
一項第一款，判決如主文。
本案經檢察官侯千姬到庭執行職務。
中    華    民    國    99    年    7     月    21    日
                  刑事第十八庭審判長法  官  吳鴻章
                                    法  官  周政達
                                    法  官  曾淑華
以上正本證明與原本無異。
如不服本判決，應於收受送達後10日內向本院提出上訴書狀，其
未敘述上訴之理由者並得於提起上訴後10日內向本院補提理由書
（均須按他造當事人之人數附繕本）「切勿逕送上級法院」。
                                    書記官  王增華
中    華    民    國    99    年    7     月    21    日
附錄本案論罪法條全文：
刑法第276條第2項：
從事業務之人，因業務上之過失犯前項之罪者，處5 年以下有期
徒刑或拘役，得併科3千元以下罰金。（罰金之貨幣單位改為新
臺幣，並提高為30倍）

司法院資訊處製作；財團法人民間司法改革基金會備份。
